【裁判字號】    89,易,3686
【裁判日期】    890921
【裁判案由】    違反槍砲彈藥刀械管制條例
【裁判全文】
臺灣高雄地方法院刑事判決                        八十九年度易字第三六八六號
    公  訴  人  臺灣高雄地方法院檢察署檢察官
    被      告  甲○○
右被告因違反槍砲彈藥刀械管制條例案件，經檢察官提起公訴（八十八年度偵字第二
九七一四號），本院判決如左：
    主  文
甲○○未經許可持有其他可發射金屬具有殺傷力之土造獵槍，處有期徒刑壹年貳月，
併科罰金新台幣壹拾萬元，罰金如易服勞役，以新臺幣玖佰元（即銀元參佰元）折算
壹日，緩刑參年。
扣案之土造獵槍壹枝、底火壹包、鋼珠壹罐及火藥壹包，均沒收。
    事  實
一、甲○○於民國八十五年間，於高雄縣桃源鄉寶山村寶山巷六十一之一號住處，未
    經許可，無故持有其祖父在生前留下之可發射金屬、具殺傷力之土造獵槍一支及
    供該土造獵槍發射所用之底火一包、鋼珠一罐，以及構成爆裂物主要組成零件具
    殺傷力之煙火類火藥一包，嗣於八十八年十二月五日晚上八時四十五分許，在屏
    東縣林管區六龜工作站六十二林班地，甲○○正清理上開槍枝時，為警當場查獲
    ，並扣得前開土造獵槍一支及供該土造獵槍發射所用之底火一包及鋼珠一罐，以
    及火藥一包。
二、案經高雄縣警察局六龜分局報請臺灣高雄地方法院檢察署檢察官偵查起訴。
    理  由
一、訊據被告甲○○對於右揭事實坦承不諱，核與證人陳錦濱、陳榮耀證稱前開土造
    獵槍、底火一包、鋼珠一罐及火藥一包均為被告所有之情節相符，且該扣案之土
    造獵槍、底火一包、鋼珠一罐及火藥一包經送請內政部警政署刑事警察局鑑定結
    果，認該土造獵槍（槍枝管制編號：00000000000），係由具擊發機
    構之木質槍身加裝土造金屬槍管而成之土造長槍，以打擊底火引爆槍管內火藥為
    發射動力，機械性能良好，可供擊發使用，認具殺傷力，再送鑑底火一包，認均
    係質直徑約十ＭＭ之金屬皿內裝玩具槍用之底火片組合而成，而送鑑之鋼珠一罐
    ，認均係長短、大小不一之金屬塊，又送驗之火藥一包，則係含碳粉、硫磺、硝
    酸納、氯酸鉀等煙火類火藥成份之物，有該局之鑑驗通知書二份在卷可稽，再前
    開碳粉、氯酸鉀混合而成之煙火類火藥，遇熱、摩擦、撞擊或靜電，均極敏感，
    如急速加熱或點火引發，在密閉容器內即會爆炸，故認具破壞性及殺傷力等情，
    有內政部警政署刑事警察局八十九年八月十四日（八九）刑偵五字第一０三一九
    八號函可稽，是依本件扣案火藥所具備之性質，足供作成爆裂物之用，故其應屬
    爆裂物主要組成零件，亦堪予確認。事證明確，被告犯行洵堪認定。
二、按土造獵槍屬於槍砲彈藥刀械管制條例第四條第一項第一款之其他可發射子彈具
    殺傷力之槍枝，次按火藥為爆裂物之主要組成零件，有內政部八十六年十一月二
    十四日台（八六）內警字第八六七０六八三號公告一紙在卷可憑，再者被告自八
    十五年間未經許可無故持有土造獵槍及火藥之行為，性質上乃屬繼續犯，槍砲彈
    藥刀械管制條例雖於八十六年十一月二十四日修正公佈，然被告於八十八年三月
    一日始為警查獲，即被告上開犯罪行為於上開修正公布日後仍再繼續中，故被告
    上開犯行應適用行為時即修正後之槍砲彈藥刀械管制條例規定論處，不生行為後
    法律變更之情，亦無新舊法比較之問題。是核被告所為，係犯修正後之槍砲彈藥
    刀械管制條例第十一條第四項之未經許可持有其他可發射金屬具殺傷力之土造獵
    槍罪及同法第十三條第四項之未經許可持有爆裂物之主要組成零件罪。被告以一
    個持有行為，同時持有上開土造獵槍及火藥，係一行為觸犯二罪名，為想像競合
    犯，應依刑法第五十五條規定，從一重依修正後之槍砲彈藥刀械管制條例第十一
    條第四項之未經許可持有其他可發射金屬具殺傷力之土造獵槍罪處斷。公訴意旨
    雖認被告前開持有土造獵槍之犯行，因涉及新舊法比較而須適用修正前之槍砲彈
    藥刀械管制條例規定等語，然依前所述，本件應直接適用修正後之槍砲彈藥刀械
    管制條例處斷，並無所謂新舊法比較之問題，是公訴意旨此之所指，容有誤會，
    再前揭被告未經許可持有爆裂物之主要組成零件之犯行部分雖未據起訴，然因與
    起訴部分有想像競合之裁判上一罪關係，為起訴效力所及，本院自應併予審究。
    爰審酌被告並無任何前科紀錄，有臺灣高等法院被告全國前案紀錄表及臺灣高雄
    地方法院檢察署刑案資料查註紀錄表在卷可稽，素行尚稱良好，且其犯後坦承犯
    行，深具悔意，犯後態度頗稱良好，然其明知槍彈乃屬管制物品，而社會上充斥
    槍枝，危害治安極為嚴重，為政府所嚴加取締，仍未經許可持有之，其行為對
    社會安全威脅不輕等一切情狀，量處如主文所示之刑，罰金刑部分並諭知易服勞
    役之折算標準，以示懲儆。末查被告先前未曾受有期徒刑以上刑之宣告，有前開
    臺灣高等法院被告全國前案紀錄表及臺灣高雄地方法院檢察署刑案資料查註紀錄
    表附卷可稽，其因一時失慮，偶罹刑典，經此偵審教訓及刑之宣告後，應知警惕
    而無再犯之虞，本院因認暫不執行其之刑為當，爰併予以宣告緩刑三年，用啟自
    新。再被告犯修正後槍砲彈藥刀械管制條例第十一條第四項之罪，雖依同條例第
    十九條第一項規定，應於刑之執行完畢或赦免後，令入勞動場所強制工作三年，
    然上開規定於八十七年十二月十八日，經司法院大法官會議作成釋字第四七一號
    解釋，認該規定不問行為人有無預防矯治其社會危險性之必要，一律宣付強制工
    作三年，限制其中不具社會危險性之受處分人之身體、自由部分，其所採措施與
    所欲達成預防矯治之目的及所需程度，不合憲法第二十三條所定比例原則，此部
    分規定與上開解釋意旨不符，應自上開解釋公布之日起不予適用。本案被告前未
    有違反槍砲彈藥刀械管制條例之前科，雖有本次犯行就其上開犯罪情節尚認不具
    有犯罪慣常性或社會危險性，如此難謂有預防矯治其社會危險性之必要，故不依
    上開規定宣付強制工作三年。扣案之土造獵槍一枝及火藥一包，均屬違禁物，而
    底火一包及鋼珠一罐，均供該土造獵槍發射所用之物，為被告供明在卷，性質上
    應為土造獵槍之從物而須一併視為違禁物之故，就上開扣案物品均依刑法第三十
    八條第一項第一款之規定宣告沒收。
據上論斷，應依刑事訴訟法第二百九十九條第一項前段，修正後槍砲彈藥刀械管制條
例第十一條第四項、第十三條第四項，刑法第十一條前段、第五十五條、第四十二條
第二項、第七十四條第一款、第三十八條第一項第一款、罰金罰鍰提高標準條例第二
條、現行法規所定貨幣單位折算新台幣條例第二條，判決如主文。
本案經檢察官鄧藤敦到庭執行職務。
中      華      民      國    八十九    年      九      月    二十一    日
                                  臺灣高雄地方法院刑事第二庭
                                      法  官    陳  威  龍
右為正本，係照原本作成，證明與原本無異。
如不服本判決，應於送達後十日內，向本院提出上訴狀。
                                      書記官    林  雯  琪
中      華      民      國    八十九    年      九      月    二十二    日
附錄本案論罪科刑法條全文
槍砲彈藥刀械管制條例第八條第四項：
槍砲彈藥刀械管制條例第十一條第四項：
  未經許可，持有、寄藏或意圖販賣而陳列第一項所列槍枝者，處一年以上七年以下
  有期徒刑，併科新臺幣七百萬元以下罰金。
槍砲彈藥刀械管制條例第十三條第四項：
  未經許可，持有、寄藏或意圖販賣而陳列第一項所列零件者，處六月以上五年以下
  有期徒刑，併科新臺幣三百萬元以下罰金。


司法院資訊處製作；財團法人民間司法改革基金會備份。
